【裁判字號】    97,訴,1897
【裁判日期】    970812
【裁判案由】    違反毒品危害防制條例
【裁判全文】
臺灣彰化地方法院刑事判決              97年度訴字第1897號
公  訴  人  臺灣彰化地方法院檢察署檢察官
被      告  甲○○
                    現另案在臺灣臺中監獄執行中
上列被告因違反毒品危害防制條例案件，經檢察官提起公訴（九
十七年度毒偵字第二二八八號），本院依簡式審判程序判決如下
：
    主  文
甲○○施用第一級毒品，累犯，處有期徒刑拾月。
    事  實
一、甲○○前因自民國九十三年六月初某日起至同年八月十七日
    止施用第一級毒品之案件，經本院以九十三年度訴字第八七
    五號判處有期徒刑十月確定。另因施用第一級毒品案件，經
    本院以九十五年度訴字第一○二○號判處有期徒刑十一月確
    定，嗣經送監執行，後經本院以九十六年度聲減字第二六五
    號裁定減為有期徒刑五月又十五日確定，於九十六年七月十
    六日執行完畢。又因施用第一級毒品案件，經本院以九十六
    年度訴字第二六四四號判處有期徒刑一年確定，因施用第一
    級毒品案件，經本院以九十七年度訴字第六七○號判處有期
    徒刑一年確定，因施用第一級毒品、第二級毒品案件，經本
    院以九十七年度訴字第八九八號分別判處有期徒刑一年、一
    年、六月，應執行有期徒刑一年十月確定，上開案件，嗣於
    九十七年七月十五日送監執行，現仍在臺灣臺中監獄執行中
    。另因施用毒品案件，經本院以九十一年度毒聲字第二二○
    九號裁定送觀察、勒戒後，認無繼續施用毒品之傾向，於九
    十一年九月二十三日執行完畢，並經臺灣彰化地方法院檢察
    署檢察官以九十一年度毒偵字第二一六○號為不起訴處分確
    定。詎甲○○仍不知悔改，復基於施用第一級毒品海洛因之
    犯意，於九十七年四月九日晚上八時許，在彰化縣和美鎮○
    ○路公園之廁所內，以將第一級毒品海洛因粉末置入注射針
    筒內加水後，再以針筒注射手臂血管之方式，施用第一級毒
    品海洛因一次。嗣於九十七年四月十日下午四時四十九分許
    ，為警通知至彰化縣警察局彰化分局莿桐派出所，於未被有
    偵查犯罪職權之機關或公務員發覺其犯罪前，主動向該派出
    所警員表示其上開施用第一級毒品海洛因之犯行，而自首接
    受裁判。
二、案經彰化縣警察局彰化分局報告臺灣彰化地方法院檢察署檢
    察官偵查起訴。
    理  由
一、按除被告所犯為死刑、無期徒刑、最輕本刑為三年以上有期
    徒刑之罪或高等法院管轄第一審案件者外，於刑事訴訟法第
    二百七十三條第一項程序進行中，被告先就被訴事實為有罪
    之陳述時，審判長得告知被告簡式審判程序之旨，並聽取當
    事人、代理人、辯護人及輔佐人之意見後，裁定進行簡式審
    判程序；除簡式審判程序、簡易程序及第三百七十六條第一
    款、第二款所列之罪之案件外，第一審應行合議審判；刑事
    訴訟法第二百七十三條之一第一項、第二百八十四條之一分
    別定有明文。本件被告甲○○所犯係死刑、無期徒刑、最輕
    本刑為三年以上有期徒刑或高等法院管轄第一審案件以外之
    罪，且於本院行準備程序時就被訴事實為有罪之陳述，經受
    命法官告知簡式審判程序之旨，並聽取公訴人、被告之意見
    後，本院合議庭認無不得或不宜改依簡式審判程序進行之處
    ，經評議結果，裁定改由受命法官獨任行簡式審判程序，合
    先敘明。
二、訊據被告甲○○對於上開施用第一級毒品海洛因之犯行，坦
    承不諱，且其於九十七年四月十日自首後，經警採其尿液送
    驗，結果呈嗎啡陽性反應，此有尿液代號與真實姓名對照認
    證單、昕科技股份有限公司濫用藥物尿液檢驗報告各一紙在
    卷可稽，足徵被告之自白確與事實相符。另按毒品危害防制
    條例於九十二年七月九日修正公布，自九十三年一月九日施
    行，其中第二十條、第二十三條將施用毒品之刑事處遇程序
    ，區分為「初犯」及「五年內再犯」、「五年後再犯」。依
    其立法理由之說明：「初犯」，經觀察、勒戒或強制戒治後
    ，應為不起訴處分或不付審理之裁定；經觀察、勒戒或強制
    戒治執行完畢釋放後，「五年內再犯」者，因其再犯率甚高
    ，原實施之觀察、勒戒及強制戒治既已無法收其實效，爰依
    法追訴或裁定交付審理。至於經觀察、勒戒或強制戒治執行
    完畢釋放後，「五年後再犯」者，前所實施之觀察、勒戒或
    強制戒治已足以遮斷其施用毒品之毒癮，為期自新及協助其
    斷除毒癮，仍適用「初犯」規定，先經觀察、勒戒或強制戒
    治之程序。從而依修正後之規定，僅限於「初犯」及「五年
    後再犯」二種情形，始應先經觀察、勒戒或強制戒治程序。
    倘被告於五年內已再犯，經依法追訴處罰，縱其第三次（或
    第三次以上）再度施用毒品之時間，在初犯經觀察、勒戒或
    強制戒治執行完畢釋放五年以後，已不合於「五年後再犯」
    之規定，且因已於「五年內再犯」，顯見其再犯率甚高，原
    實施觀察、勒戒或強制戒治，已無法收其實效，即應依該條
    例第十條處罰。（最高法院九十五年度第七次刑事庭會議決
    議第二點參照）。本件被告前因施用毒品，經觀察、勒戒後
    ，於九十一年九月二十三日執行完畢，又於五年內之自九十
    三年六月初某日起至同年八月十七日止施用第一級毒品，經
    本院以九十三年度訴字第八七五號判處有期徒刑十月確定，
    有臺灣彰化地方法院檢察署刑案資料查註紀錄表及臺灣高等
    法院被告前案紀錄表各一份在卷可考，則其再犯本件施用第
    一級毒品犯行，按諸前揭說明，自無毒品危害防制條例第二
    十條第三項規定之適用，而應按同條例第二十三條第二項規
    定，依法論科。本件事證明確，被告施用第一級毒品海洛因
    之犯行，應堪認定。
三、核被告所為，係犯毒品危害防制條例第十條第一項之施用第
    一級毒品罪。被告為施用第一級毒品，而持有該級毒品，其
    持有之低度行為，應為施用之高度行為所吸收，不另論罪。
    又被告前因施用第一級毒品案件，經本院以九十五年度訴字
    第一○二○號判處有期徒刑十一月確定，嗣經送監執行，後
    經本院以九十六年度聲減字第二六五號裁定減為有期徒刑五
    月又十五日確定，於九十六年七月十六日執行完畢等情，此
    有臺灣彰化地方法院檢察署刑案資料查註紀錄表及臺灣高等
    法院被告前案紀錄表各一份在卷可稽，其於受有期徒刑執行
    完畢後，五年以內故意再犯本件有期徒刑以上之罪，為累犯
    ，應依刑法第四十七條第一項規定，加重其刑。再被告於為
    本件施用第一級毒品之犯行後，係在未被有偵查犯罪職權之
    機關或公務員發覺其犯罪前，即主動向彰化縣警察局彰化分
    局莿桐派出所警員表示其施用第一級毒品之犯行，而自首接
    受裁判，此有警詢筆錄、刑事案件報告書各一份在卷可佐，
    爰依刑法第六十二條前段規定，減輕其刑，並依刑法第七十
    一條第一項規定，先加後減。爰審酌被告曾因施用毒品經送
    觀察、勒戒後，仍未能戒斷，再犯本案之罪，顯然未能善體
    國家設置觀察、勒戒機構，協助毒品施用者戒除毒癮之良法
    美意，及其犯罪之動機、目的、品行、智識程度、所生危害
    ，暨犯罪後坦承犯行，態度尚屬良好等一切情狀，量處如主
    文所示之刑。
據上論斷，應依刑事訴訟法第二百七十三條之一第一項、第二百
九十九條第一項前段，毒品危害防制條例第十條第一項，刑法第
十一條前段、第四十七條第一項、第六十二條前段，判決如主文
。
本案經檢察官蔡曉崙到庭執行職務。
中    華    民    國    97    年    8     月    12    日
                        刑事第六庭    法  官  鄭舜元
以上正本證明與原本無異。
如不服本判決，應於判決送達後10日內，向本院提出上訴書狀，
上訴書狀應「敘述具體上訴理由」，並按他造當事人之人數附繕
本。「切勿逕送上級法院」。
中    華    民    國    97    年    8     月    12    日
                                      書記官  陳秀香
附錄：論罪科刑法條：
毒品危害防制條例第十條：
施用第一級毒品者，處六月以上五年以下有期徒刑。
施用第二級毒品者，處三年以下有期徒刑。


司法院資訊處製作；財團法人民間司法改革基金會備份。
